臺灣高等法院刑事判決　　　　　　　　100年度上易字第93號
上　訴　人
即　被　告　黃文瑞
　　　　　　李秀花
上列上訴人即被告等因傷害案件，不服臺灣臺北地方法院九十九
年度易字第一八一六號，中華民國九十九年十二月十三日第一審
判決（聲請簡易判決處刑案號：臺灣臺北地方法院檢察署九十九
年度偵字第九六八六號），提起上訴，本院判決如下：
    主  文
上訴駁回。
    理  由
一、按不服地方法院之第一審判決而上訴者，應向管轄第二審之
    高等法院為之。上訴書狀應敘述具體理由。上訴書狀未敘述
    上訴理由者，應於上訴期間屆滿後二十日內補提理由書於原
    審法院，逾期未補提者，原審法院應定期間先命補正。第二
    審法院認為上訴書狀未敘述理由或上訴有第三百六十二條前
    段之情形者，應以判決駁回之。但其情形可以補正而未經原
    審法院命其補正者，審判長應定期間先命補正。刑事訴訟法
    第三百六十一條、第三百六十七條，分別定有明文。所謂不
    服第一審判決之具體理由，必係依據卷內既有訴訟資料或提
    出新事證，指摘或表明第一審判決有何採證認事、用法或量
    刑等足以影響判決本旨之不當或違法，而構成應予撤銷之具
    體事由，始克當之（例如：依憑證據法則具體指出所採證據
    何以不具證據能力，或依憑卷證資料，明確指出所為證據證
    明力之判斷如何違背經驗、論理法則）；倘僅泛言原判決認
    定事實錯誤、違背法令、量刑失之過重或輕縱，而未依上揭
    意旨指出具體事由，或形式上雖已指出具體事由，然該事由
    縱使屬實，亦不足以認為原判決有何不當或違法者（例如：
    對不具有調查必要性之證據，法院未依聲請調查亦未說明理
    由，或援用證據不當，但除去該證據仍應為同一事實之認定
    ），皆難謂係具體理由，俾與第二審上訴制度旨在請求第二
    審法院撤銷、變更第一審不當或違法之判決，以實現個案救
    濟之立法目的相契合，並節制濫行上訴（最高法院九十七年
    度台上字第八九二號判決參照）。是以上訴人之上訴書狀或
    補提之上訴理由書，雖有敘述上訴理由，惟並未具體敘述第
    一審判決有上述違法、不當情形，即與未敘述具體理由無異
    ，其所為上訴，即不符合上訴之法定要件。
二、經查：原判決依上訴人即被告黃文瑞於原審審理中之供述稱
    ：蕭鳳珠進來裡面跟我講，我拉蕭鳳珠的手臂說：「小姐，
    這裡很燙，請妳出去」，我太太李秀花也跟我一樣拉蕭鳳珠
    的手臂把她拉出去等語（詳易字第一八一六號卷第一三八頁
    背面），及被告李秀花於原審審理時亦供述稱：當時蕭鳳珠
    要湯匙，我說桌上有，是我不過去的原因，但是她同樣的問
    題就一直要找你「盧」，因為蕭鳳珠酒醉了，她一直要衝進
    來裡面，因為我們都是賣麻油雞，都是熱湯，我把蕭鳳珠拉
    出去，我又拉不動，所以我就跟我先生黃文瑞一起把蕭鳳珠
    拉出去等語（詳他字第五四０六號卷第一三九頁），足證被
    告黃文瑞、李秀花二人因告訴人蕭鳳珠大聲吵鬧，二人均有
    出手拉扯告訴人蕭鳳珠之手臂，將告訴人蕭鳳珠拉出攤位，
    核與告訴人蕭鳳珠於警詢時及偵查中指訴遭被告黃文瑞、李
    秀花二人強拉雙手導致跌倒而頭部撞擊地面之情節相符，佐
    以證人即報案證人魏孝忠於原審審理時結證稱：在晴光市場
    屈臣氏對面，告訴人蕭鳳珠歇斯底里咆哮，用手打了被告黃
    文瑞的身體，後來一直到告訴人蕭鳳珠用手打了被告李秀花
    之後，那個被告黃文瑞有制止她，告訴人蕭鳳珠被被告黃文
    瑞推了之後，告訴人蕭鳳珠有被推倒在地上，就像這樣坐著
    ，手掌撐著地，屁股坐在地上等語（詳易字第一八一六號卷
    第一三五頁），及證人即同地攤商何正萍亦於原審結證稱：
    告訴人蕭鳳珠就一直往攤位裡面走過去，但是當時攤位很多
    熱食，她一直往前面衝，被告兩人把她一直往後面拉，怕他
    燙到，但是告訴人蕭鳳珠又一直往前面衝，剛開始告訴人蕭
    鳳珠站中間，被告黃文瑞與李秀花各站一側，一人拉一手，
    被告黃文瑞放手後被告李秀花還拉著，但是被告李秀花還是
    拉不動，告訴人蕭鳳珠仍然要往前衝等語（詳易字第一八一
    六號卷第八九頁、第九一頁）、證人即陪同告訴人蕭鳳珠之
    友人柯榮富於原審審理時證稱：後來雙方面有爭執，雙方有
    拉扯，被告夫妻壹個人拉告訴人蕭鳳珠的手，後來告訴人蕭
    鳳珠就被推倒在地上，頭去撞到地上等語（詳易字第一八一
    六號卷第一二八頁）內容均相符，並有告訴人蕭鳳珠於事發
    當日上午十一時三十五分許，立即至馬偕紀念醫院就醫，經
    診斷受有後枕部四乘以四公分挫傷、右上臂六乘以四公分擦
    傷及左上臂二乘以二公分擦傷傷害等情之馬偕紀念醫院（臺
    北院區）甲種診斷證明書（詳偵字第九六八六號卷第十七頁
    ）在卷可稽，足徵被告黃文瑞、李秀花二人於民國九十九年
    二月十五日上午十一時許，確實有因告訴人蕭鳳珠在攤位前
    大聲吵鬧，被告黃文瑞、李秀花二人為儘速將告訴人蕭鳳珠
    拉走以免影響攤位聲譽，共同基於傷害之不確定故意，均出
    手各強力拉扯告訴人蕭鳳珠一手，欲將告訴人蕭鳳珠甩出攤
    位，使告訴人蕭鳳珠失去平衡倒地、頭部撞擊地面，致告訴
    人蕭鳳珠受有後枕部四乘以四公分挫傷、右上臂六乘以四公
    分擦傷及左上臂二乘以四公分擦傷等身體傷害之犯行。從而
    ，本件事證明確，被告黃文瑞、李秀花二人共同傷害犯行堪
    以認定。核被告黃文瑞、李秀花二人均係犯刑法第二百七十
    七條第一項之普通傷害罪。被告二人共同犯罪，彼此間有犯
    意聯絡及行為分擔，均為共同正犯。並審酌告訴人蕭鳳珠所
    受傷勢雖為輕微，但被告黃文瑞、李秀花二人迄今均未與告
    訴人蕭鳳珠達成和解，誠心為自己造成之傷害道歉，未曾賠
    償告訴人蕭鳳珠之損害，而再量本件係因被告黃文瑞、李秀
    花二人於市場內擺攤，遇有脾氣較為暴躁之客人，為繼續生
    意所生之糾紛，就其行為動機實有難為之處，再衡量其餘之
    犯罪之動機、目的、犯罪時所受之刺激、犯罪之手段、犯人
    之生活狀況、品行、智識程度、犯人與被害人平日之關係、
    犯罪所生之危險或損害、犯罪後之態度等一切情狀，就被告
    黃文瑞、李秀花二人各量處拘役二十日，並均諭知易科罰金
    之折算標準，均已詳敘其所憑證據、認定理由及量刑依據。
    從形式上觀察，原判決已敘明審酌刑法第五十七條所列事項
    之理由，並無認定事實錯誤、量刑瑕疵或違背法令之情形。
三、本件被告黃文瑞、李秀花不服原判決，提起上訴，上訴理由
    略以：原判決認定告訴人蕭鳳珠受傷之經過乃係因證人魏孝
    忠之證言稱：告訴人蕭鳳珠被被告黃文瑞推了之後，告訴人
    蕭鳳珠有被推倒在地上，就像這樣坐著，手掌撐著地，屁股
    坐在地上等語，則依證人魏孝忠所言以觀，無法證實告訴人
    蕭鳳珠係遭被告黃文瑞、李秀花甩出攤位，更進者，證人魏
    孝忠只證述告訴人蕭鳳珠遭推倒在地上，手掌撐著地，屁股
    坐在地上，無法證實告訴人蕭鳳珠之頭部確實因被告黃文瑞
    、李秀花二人拉扯之行為而受傷，況依前述證人魏孝忠所言
    內容，縱使有任何人涉及傷害犯行，亦僅被告黃文瑞一人因
    此涉嫌，原審又如何能徒憑證人魏孝忠之證詞用以證明被告
    李秀花亦有傷害之犯行，故原審判決顯難認適法有據，縱認
    定被告黃文瑞、李秀花二人仍有傷害犯行，惟依前述證人魏
    孝忠之所言，無法僅依馬偕醫院之診斷證明書認定告訴人蕭
    鳳珠所受傷害中之「後枕部四乘以四公分挫傷」係被告黃文
    瑞、李秀花二人造成，況證人李秀英亦證述：告訴人蕭鳳珠
    跌倒有可能係因陪同前來的男生柯榮富拉扯造成等語，為此
    不服而提起上訴云云。然查：
（一）本件原判決認定被告黃文瑞、李秀花二人涉犯前揭傷害犯
      行，係以被告黃文瑞、李秀花二人均自承有出手拉扯告訴
      人蕭鳳珠之手臂，將告訴人蕭鳳珠拉出攤位等語，佐以告
      訴人蕭鳳珠指訴受傷之情形係：被告黃文瑞、李秀花二人
      強拉雙手導致跌倒而頭部撞擊地面之情節相符，再參酌證
      人魏孝忠、何正萍及柯榮富於原審結證之情節，並有馬偕
      紀念醫院（台北院區）診斷證明書在卷可稽，堪認告訴人
      蕭鳳珠所受傷害係因被告黃文瑞、李秀花二人強拉所造成
      無訛，並非被告黃文瑞、李秀花二人於上訴書所指稱：僅
      依證人魏孝忠一人之證述即推論被告黃文瑞、李秀花二人
      犯行，故上訴書所載之理由顯非事實，自難認為係具體理
      由。
（二）依證人魏孝忠於原審審理時係證稱：目睹的情形係見到被
      告黃文瑞制止告訴人蕭鳳珠，告訴人蕭鳳珠被被告黃文瑞
      推了之後，告訴人蕭鳳珠被推倒在地上，伊就打電話報警
      ，後來伊就進去上班而未再繼續目擊整個情形等語（詳易
      字第一八一六號卷第一三四頁背面至第一三五頁），足證
      證人魏孝忠僅見到部分衝突發生情形就去報警，然後就去
      上班，自難執前揭未目擊整個傷害過程之證人魏孝忠之證
      詞即將其他證據，即被告黃文瑞、李秀花之供述、告訴人
      蕭鳳珠之指訴、證人何正萍及柯榮富之證述、馬偕紀念醫
      院（台北院區）診斷證明書等均予推翻，故被告黃文瑞、
      李秀花二人此點上訴亦難謂有何理由。
（三）至證人李秀英雖曾證述：告訴人蕭鳳珠跌倒有可能係因陪
      同前來的男生柯榮富拉扯造成等語，惟此點非但與告訴人
      蕭鳳珠之指訴內容不符，亦與證人魏孝忠之證述不一，況
      證人李秀英於原審亦證稱：當日忙碌，一直走來走去，伊
      也有事在忙等語（詳易字第一八一六號卷第九三頁），亦
      即證人李秀英亦未見事情之全貌，並與被告黃文瑞、李秀
      花二人所供情節不同，自無法為被告黃文瑞、李秀花有利
      之佐證，此亦據原審於判決書中載之甚詳（詳原審判決書
      第三頁），故亦難認被告黃文瑞、李秀花二人此點上訴有
      何具體理由。
    綜上所述，上訴意旨上開所指，無非就原審已說明之事項，
    或就原審判斷證據證明力合法職權之行使，指為違法，要難
    認已依憑卷證資料，明確指出原審法院所為證據證明力之判
    斷如何違背經驗、論理法則，或提出新事證，指摘或表明原
    審法院有何採證認事、用法或量刑等足以影響判決本旨之不
    當或違法。其上訴書所敘述之理由，顯與刑事訴訟法第三百
    六十一條第二項規定上訴書狀所應具備之「具體理由」未合
    ，其上訴即屬違背法律上之程式，爰不經言詞辯論，逕予駁
    回。
據上論斷，應依刑事訴訟法第三百六十七條前段、第三百七十二
條，判決如主文。
中    華    民    國   100    年    1     月    13    日
                  刑事第十八庭審判長法  官  吳鴻章
                                    法  官  林銓正
                                    法  官  曾淑華
以上正本證明與原本無異。
不得上訴。
                                    書記官  王增華
中    華    民    國   100    年    1     月    14    日